【裁判字號】    98,易緝,103
【裁判日期】    980406
【裁判案由】    詐欺
【裁判全文】
臺灣臺中地方法院刑事判決             98年度易緝字第103號
公  訴  人  臺灣臺中地方法院檢察署檢察官
被      告  乙○○
                    戶政事務所
上列被告因詐欺案件，經檢察官提起公訴（94年度偵字第13161
、10723號、94年度偵緝字第1244號）及臺灣臺南地方法院檢察
署檢察官移送併辦（94年度核退偵字第1264號），本院判決如下
：
    主    文
乙○○連續幫助連續意圖為自己不法之所有，以詐術使人將本人
之物交付，累犯，處有期徒刑陸月，如易科罰金，以銀元參佰元
即新臺幣玖佰元折算壹日。
    犯罪事實
一、乙○○有懲治走私條例、公共危險前科，最近一次係於民國
    （下同）90年間因公共危險案件，經本院判處有期徒刑3月
    確定，於91年5月19日執行完畢（本件已構成累犯）。乙○○可預見將自己或他人之帳戶存摺、提款卡連同密碼售予不
    詳身分之成年人使用，足供他人不法使用，作為詐騙財物匯
    款之工具，竟在不違背其本意下，基於幫助他人詐欺取財之
    不確定故意之概括犯意聯絡：
（一）先於93年8月19日至93年9月17日間之某時，在不詳地點，
      將其所有如附表編號一、二之潭子郵局乙○○帳戶、華南
      銀行西豐原分行乙○○帳戶之存摺、提款卡及密碼，以每
      本新臺幣（下同）1500元之代價，出售予不詳姓名之成年
      男子「阿標」使用，俟阿標取得上開帳戶，遂與不詳姓名
      之成年人基於意圖為自己不法所有之概括犯意聯絡：
    １由不詳姓名綽號「張小姐」之成年女子等不詳姓名之人，
      於93年9月16日日上午8時許，以電話向己○○謊稱：邀約
      己○○投資誠生國際集團泰利森洋酒公司上市云云，而以
      各種不同名義要求己○○匯款，致使己○○陷於錯誤，自
      93年9月17日至同年10月1日止，陸續匯款8萬元、335000
      元、38 200元、10萬、69873元、186000元、20萬元、250
      00元、105000元、5萬元至潭子郵局乙○○帳戶。
    ２由不詳姓名之人自稱賴經理，於93年9月21日8時許，以電
      話向戊○○佯稱：中了泰利森洋酒集團之獎金新臺幣1600
      萬元，惟須加入會員及繳交會費，始能提領獎金云云，使
      戊○○陷於錯誤，誤信為真，依其指示於93年9月27日至
      30日止，接續匯款68000元、7萬元、10萬元、6萬元、5萬
      元，共計匯款34萬8千元至潭子郵局乙○○帳戶。
    ３不詳姓名之人先於93年10月21日21時許，傳送簡訊予甲○○，向甲○○佯稱「其持中國信託卡，於家樂福刷卡消費
      一萬七千八百元，如有問題請與02─00000000號電話聯繫
      」之內容，因甲○○並無上開刷卡消費之情形，即依上開
      電話與綽號「宋主任」之成年男子聯繫，宋主任即向甲○○謊稱如無上開消費情形，需辦理止付手續云云，致使甲○○陷於錯誤，依宋主任之指示操作提款機，而接續匯款
      48629元及10786元至華南銀行西豐原分行乙○○帳戶，總
      計甲○○遭詐騙之金額為59415元。
（二）乙○○再承前概括犯意，於93年10月25日在上海商業銀行
      豐原分行外，以1000元之代價，向庚○○（業經本院另案
      判決確定）蒐購其所有如附表編號三之上海商業銀行豐原
      分行庚○○帳戶存摺、提款卡及密碼，再於93年10月25日
      至11月8日間之某時，於某不詳地點，將附表三至六之上
      海商業銀行豐原分行庚○○帳戶、第一商業銀行豐原分行
      乙○○帳戶、合作金庫銀行豐原分行乙○○帳戶、上海商
      業銀行豐原分行乙○○帳戶之存摺、提款卡及密碼，交付
      與不詳姓名之成年男子阿標使用，阿標取得上開帳戶後遂
      與不詳姓名之人基於意圖為自己不法所有概括犯意，先後
      ：
    １由不詳姓名之人先於93年11月8日16時22分許，以電話簡
      訊向辛○○訛稱「已有一筆一萬七千八百元遭盜刷之信用
      卡消費，以00－00000000號電話與中國信託商業銀行聯絡
      」云云，使辛○○不疑有詐，與之聯繫，不詳姓名之人再
      要求辛○○撥打0000000000與調查科「宋主任」聯絡，辛○○撥打電話後，宋主任向辛○○詐稱須以提款機辦理止
      付云云，使辛○○陷於錯誤，於同日晚間依指示操作提款
      機，先轉帳34432元至第一商業銀行豐原分行乙○○帳戶
      ，後再轉帳22359元、32744元、13171元、28878元至合作
      金庫銀行豐原分行乙○○帳戶內（起訴書誤載僅轉帳3274
      4元至合作金庫銀行豐原分行乙○○帳戶）。
    ２不詳姓名之人又於93年11月9日15時18分許，以電話簡訊
      通知丙○○（起訴書誤載為黃福鋻）「刷卡消費一萬七千
      八百元」內容，丙○○不疑有詐，因之依簡訊所留電話與
      自稱「宋主任」之男子聯繫，宋主任遂向丙○○詐稱「所
      持玉山銀行現金卡遭盜刷」云云，翌日十六時許，丙○○
      再打電話詢問，另一不詳姓名之成年女子對丙○○詐稱「
      需將存款轉至安全帳戶」云云，致使丙○○陷於錯誤，因
      之依指示操作提款機，而自93年11月10日16時30分許起，
      接續匯款9066元、6751元、3655元、2255元、1411元至上
      海商業銀行豐原分行乙○○帳戶，總計丙○○遭詐騙金額
      為23138元。
    ３不詳姓名之人又於93年11月16日19時18分許，以電話簡訊
      對丁○○佯稱「已以聯邦銀行三合一晶片卡提領三萬元」
      云云，因丁○○並無聯邦銀行帳戶，即依簡訊所留之電話
      0000000000聯繫，再依指示撥打0000000000查詢止付事宜
      ，而與自稱「錢先生」之成年男子聯繫，錢先生即對丁○○謊稱「需依指示操作提款機辦理止付」云云，致丁○○
      陷於錯誤，依其指示操作提款機，致匯款30616元至上海
      商業銀行豐原分行庚○○帳戶。
二、案經臺中市警察局第一分局、臺中縣警察局豐原分局報請臺
    灣臺中地方法院檢察署檢察官偵查起訴，復經臺南縣警察局
    歸仁分局報請臺灣臺南地方法院檢察署檢察官移送併辦。
    理  由
一、本案證據能力之說明
    按「被告以外之人於審判外之陳述，雖不符前4條（指刑事
    訴訟法第159條之1至第159條之4）之規定，而經當事人於審
    判程序同意作為證據，法院審酌該言詞陳述或書面陳述作成
    之情況，認為適當者，亦得為證據」，又「當事人、代理人
    或辯護人於法院調查證據時，知有第159條第1項不得為證據
    之情形，而未於言詞辯論終結前聲明異議，視為有前項之同
    意」，刑事訴訟法第159條之5第1項、第2項亦有明文。本件
    被告及檢察官就本案證據之證據能力，均未聲明異議，自視
    為同意，本院審酌本案證據之作成並無不適當之情形，合先
    敘明。
二、訊據被告乙○○對有交付附表編號一、二、四至六之帳戶予
    阿標之事於本院固自承在卷，惟辯稱：並未向庚○○購買上
    海商業銀行豐原分行庚○○帳戶；又不知所交付之附表編號
    一、二、四至六之帳戶會作為詐騙使用云云。惟查：
（一）上揭如犯罪事實欄所載之己○○、戊○○、甲○○、辛○○、丙○○、丁○○遭詐欺取財之事實，業據被害人己○○、戊○○、甲○○、辛○○、丙○○、丁○○於警詢陳
      明在卷，復有己○○、戊○○提出之匯款執據、甲○○、
      辛○○、丙○○、丁○○提出之自動櫃員機交易明細表，
      及己○○所提出由詐騙者交付之「誠生國際集團&泰利森
      洋酒公司合法投資專案證明書」、戊○○所提出由詐騙者
      交付之「泰利森洋酒集團合法投資專案證明書」可佐，且
      有如附表編號一至六之開戶資料及歷史交易明細清單、存
      款往來明細表在卷可佐，足認附表編號一至六之帳戶業遭
      不詳姓名之成年人利用為詐欺取財工具甚明。
（二）再被告確有將附表編號一至六之帳戶交付予綽號阿標之人
      之人，其中附表編號一、二、四至六之帳戶係以每本1500
      元之價格出售予綽號阿標之人等情，亦據被告於本院對有
      出售附表編號一、二、四至六之帳戶予綽號阿標之人之事
      自承在卷（本院卷第38頁反面），並供稱：庚○○的帳戶
      是庚○○辦好之後，就交給我，我就連同我自己的帳戶交
      給阿標等語（本院卷第52頁）在卷；再查，被告有向庚○○購買如附表編號三之上海商業銀行豐原分行庚○○帳戶
      之事實，亦據證人庚○○於偵訊、本院一再明確供稱係被
      告乙○○向其蒐購上海商業銀行豐原分行庚○○帳戶等情
      ，其於偵訊供稱：有去上海商業銀行豐原分行開設帳戶，
      乙○○帶我去開設的，他將帳戶拿去使用，給我1千元。
      我辦好帳戶他就拿走並給我錢。是在上海商銀豐原分行門
      口等語（偵緝1229卷第2、3頁），又於偵訊經提示乙○○
      口卡照片後具結證稱：就是他帶我去辦開戶的，當場就把
      存摺跟提款卡拿走了，他給我每個帳戶各1千元等語（偵
      緝1229卷第8頁），且再於偵訊具結證稱：都是乙○○帶
      我去開戶，之後他就拿走，每個帳戶各1千元，但郵局的
      是5千元等語（偵緝1224卷第29頁），再於本院94年度易
      字第1751號詐欺案件中供稱：我是有賣給乙○○，用1本1
      千元賣的，賣了5、6本，他帶我去開戶，辦出來後，印章
      、提款卡、存摺當場就拿走了等語（偵緝1229卷第40頁）
      ，一再堅指不移；而被告於本院亦供稱：庚○○是我的好
      朋友等語（本院卷第38頁），衡情庚○○不問供稱其帳戶
      係出售予不詳姓名之人或被告乙○○，庚○○均係成立幫
      助詐欺取財犯行，庚○○復與被告係屬好友，是庚○○實
      無一再設詞誣陷被告乙○○之必要，惟庚○○竟自偵訊、
      本院均一再供稱係將上海商業銀行豐原分行庚○○帳戶出
      售予被告乙○○等情，是其所述應堪採信。被告確有向庚○○購買附表編號三之帳戶，並有將附表編號一至六之帳
      戶出售予綽號阿標之人，均可認定。被告雖否認有向庚○○購買帳戶，供稱：庚○○係直接將帳戶出售予阿標云云
      ，惟所述與證人庚○○所述不符，顯係圖卸刑責之詞，並
      非可採。至被告於本院雖聲請傳訊證人庚○○進行對質云
      云，惟庚○○業已於97年2月7日死亡，有個人基本資料查
      詢結果在卷可佐（本院卷第43頁），從而無由再予傳訊，
      併此敘明。
（三）又查，被告雖又辯稱：係同時同地出售5本帳戶（指附表
      編號一、二、四至六之帳戶）云云（本院卷第38頁反面、
      第52頁），惟查：
    １被告曾於93年8月19日至潭子郵局更換潭子郵局乙○○帳
      戶之印鑑、密碼等情，有該乙○○帳戶之更換印鑑、密碼
      卡（臺南警卷第19頁）及該潭子郵局乙○○帳戶之歷史交
      易清單之記錄（臺南警卷第24頁）在卷可佐；又被害人己○○係於93年9月間遭詐騙後，自93年9月17日至93年10月
      1日因陷於錯誤而匯款至潭子郵局乙○○帳戶等情，已業
      據證人即被害人己○○於警詢陳明在卷，並有潭子郵局乙○○帳戶之歷史交易往來明細可佐，已如前述，是被告將
      其潭子郵局乙○○帳戶交付予綽號阿標之人之時間，應係
      在潭子郵局乙○○帳戶於93年8月19日更換印鑑之後，及
      己○○遭詐騙匯款之93年9月17日之前之某時。又被害人
      甲○○係於93年10月21日遭詐騙，而依指示匯款等情，亦
      如證人甲○○於警詢陳明在卷，亦如前述，是被告將華南
      銀行西豐原分行乙○○帳戶交付予綽號阿標之人之時間，
      應係在華南銀行西豐原分行乙○○帳戶於93年8月19日開
      設帳戶之後，於被害人甲○○93年10月21日匯款之前間之
      某時。被告既未詳予供述交付上開潭子郵局乙○○帳戶及
      華南銀行西豐原分行乙○○帳戶之時間，本件爰從最有利
      被告之認定，認上開2帳戶係同時地交付，則被告交付潭
      子郵局乙○○帳戶、華南銀行西豐原分行乙○○帳戶之時
      間，自應係在93年8月19日之後至93年9月17日被害人己○○匯款之前之某時。
    ２又被害人丁○○遭詐騙而匯款至上海商業銀行豐原分行庚○○帳戶之時間係93年11月16日，亦如前述，故被告交付
      上海商業銀行豐原分行庚○○帳戶予綽號阿標之人之時間
      ，自必係庚○○於93年10月25日開戶之後，至被害人丁○○於93年11月16日遭詐騙匯款之前之間之某時。是被告既
      於93年9月17日之前，即已將附表編號一、二之帳戶交付
      綽號阿標之人，自無可能「同時」再交付遲於93年10月25
      日始開戶之上海商業銀行豐原分行庚○○帳戶，是附表編
      號一、二之帳戶，與附表編號三之帳戶必係不同時間所交
      付，其理甚明。
    ３再被告既未詳予供述交付附表編號四至六之帳戶予綽號阿
      標之人之時間，本院爰從最有利被告之認定，認應係於附
      表四至六之帳戶開戶日即93年10月12日、93年10月15日之
      後，於被害人辛○○於93年11月8日、丙○○於93年11月
      10日遭詐騙匯款之前之某時，從而，被告交付附表編號四
      至六之帳戶之時間，必亦與交付附表編號一、二之時間不
      同。再參以證人庚○○一再供稱係開戶後在上海商業銀行
      豐原分行門口交付帳戶等語，被告復一再供稱：庚○○的
      帳戶是庚○○辦好之後，就交給我，我就連同我自己的帳
      戶交給阿標等語（本院卷第52頁）在卷，本院並再從最有
      利被告之認定，認被告交付附表編號四至六帳戶係與交付
      附表編號三之帳戶，係同時交付，是被告交付附表編號三
      至六帳戶之時間，自應係93年10月25日附表編號三之帳戶
      開戶之後，且係於被害人辛○○於93年11月8日匯款之前
      為之。
    ４綜上所述，被告猶辯稱：附表編號一、二、四至六之帳戶
      係同時地交付云云，顯非可採。被告應係先於93年8月19
      日至93年9月17日間之某時，將附表編號一、二之帳戶交
      付予綽號阿標之人；再於93年10月25日至93年11月8日間
      之某時，將附表編號三至六之帳戶交付予綽號阿標之人，
      亦可認定。
（四）再按刑法上之故意，分為直接故意（確定故意）與間接故
      意（不確定故意），「行為人對於構成犯罪之事實，明知
      並有意使其發生者」為直接故意。「行為人對於構成犯罪
      之事實，預見其發生而其發生並不違背其本意者」為間接
      故意；而間接故意與有認識的過失之區別，在於二者對構
      成犯罪之事實雖均預見其能發生，但前者對其發生並不違
      背其本意後者則確信其不發生。且幫助犯之成立，以行為
      人主觀上認識被幫助者正欲從事犯罪或係正在從事犯罪，
      且該犯罪有既遂之可能，而其行為足以幫助他人實現構成
      要件者，即具有幫助故意，並不以行為人確知被幫助者係
      犯何罪名為必要。至於行為人在正犯實施犯罪前為幫助行
      為者，則構成事前幫助犯。茲查：
    １衡諸常情，今日一般人至金融機關如銀行、郵局等開設帳
      戶使用，係極為方便容易且迅速之事，苟有使用金融存款
      帳戶之正當用途，自以使用其本人或可信賴之親友申請之
      帳戶，最為便利安全，且苟非具意圖以他人帳戶從事不法
      用途，並藉以逃避查緝，自無使用他人帳戶之理。是依一
      般人通常之知識、經驗，均應知任意提供、出售自己帳戶
      予無信賴關係之他人使用，易致他人藉該帳戶取得不法犯
      罪所得，且欲以之隱匿帳戶內資金之實際取得人之身分；
      被告行為時係年逾40之成年人，對此自難諉為不知，再倘
      綽號「阿標」之收購帳戶之人係供合法使用，阿標何不向
      至親好友無償借用？是被告應可預見「阿標」取得帳戶係
      供他人從事不法使用。
    ２近來竊車恐嚇取財及利用「刮刮樂」等名義詐欺取財之犯
      罪類型層出不窮，該等犯罪，多數均係利用他人帳戶作為
      恐嚇取財或詐欺所得財物之出入帳戶，並經媒體廣為披載
      ，被告縱使並不確知所提供之帳戶，係遭他人用以對被害
      人詐欺取財，亦無法確知取得帳戶之人係以何種方法於何
      時地為詐欺取財之具體內容，惟對於其所提供之上揭帳戶
      ，將遭人作為詐欺取財犯行所得財物匯入及提領之工具使
      用，應有概括之認識，且可預見其發生，竟仍同意提供，
      顯對帳戶供他人取得不法犯罪所得之用，亦不違背其本意
      ，且其無確信帳戶不至遭利用為犯罪之用，仍將帳戶提供
      他人，足認被告基於幫助犯罪之不確定故意。
    從而，被告先辯稱：帳戶遺失云云，後再辯稱：不知會供詐
    騙使用云云，均非可採。
（五）本件事證明確，被告前揭犯行堪予認定。
三、查被告乙○○僅參與提供金融機關帳戶予他人供詐欺取財使
    用，並無證據證明其有參與詐欺取財之行為，或有與本件詐
    欺取財之詐騙之人有詐欺之犯意聯絡，是被告基於幫助之意
    思，參與詐欺取財構成要件以外之行為，為幫助犯。又前揭
    詐騙被害人辛○○、丙○○等人之正犯有2人以上，其基於
    犯意聯絡而為本件詐欺取財犯行，該正犯應係犯共同詐欺取
    財罪，而幫助犯係從犯，係從屬於正犯而成立，刑法第28
    條之共同正犯，係指2人以上共同實行犯罪之行為者而言，
    幫助他人犯罪，並非實施正犯，在事實上雖有2人以上共同
    幫助犯罪，要亦各負幫助罪責，而無適用該條之餘地。刑法
    上既無「共同幫助」之情，當亦無「幫助共同」之可言，幫
    助1人為幫助，幫助2、3人仍為幫助，最高法院95年度臺上
    字第6767號判決可資參照。核被告乙○○如犯罪事實（一）
    （二）所為，均係犯刑法第30條第1項、第339條第1項之幫
    助詐欺取財罪。再被告第一次交付帳戶之幫助詐欺取財行為
    ，致被害人己○○、戊○○、甲○○遭正犯詐騙財物，第二
    次交付帳戶之幫助詐欺取財行為，致被害人辛○○、丙○○
    、丁○○遭正犯詐騙財物，是被告各一行為觸犯數罪名，為
    想像競合犯，各從一重論以一幫助詐欺取財罪處斷。再按連
    續幫助與幫助連續為不同之犯罪態樣，如基於概括犯意，多
    次幫助他人犯罪，為連續幫助，就幫助者而言，該幫助者有
    多次犯罪行為；如以一幫助行為，幫助他人連續犯罪，則為
    幫助連續，就幫助者而言，僅有一次犯罪行為。是正犯所犯
    多次詐欺取財行為，係基於概括犯意反覆為之，所犯構成要
    件相同，應成立連續詐欺取財罪，而本件被告基於幫助意思
    ，先後交付帳戶資料之連續幫助行為，應論以連續幫助連續
    詐欺取財既遂罪，並依法加重其刑。再被告乙○○有懲治走
    私條例、公共危險前科，最近一次係於90年間因公共危險案
    件，經本院判處有期徒刑3月確定，於91年5月19日執行完畢
    ，有臺灣臺中地方法院檢察署刑案資料查註紀錄表在卷可佐
    ，其於5年以內故意再犯本件有期徒刑以上之罪，為累犯，
    應依刑法第47條第1項規定加重其刑，並遞加之。又被告幫
    助不詳姓名之成年人等人犯上開詐欺取財罪，為從犯，依刑
    法第30條第2項之規定，減輕其刑。被告同時具有加重減輕
    事由，爰依法先加後減。爰審酌被告同意提供帳戶供他人非
    法使用，助長他人犯罪風氣，其先後提供帳戶2次，所提供
    之帳戶有數本，又被害人等匯款至被告帳戶之金額甚鉅，並
    考被告本身未實際參與本件詐欺取財之犯行，責難性較小，
    暨其犯後態度等一切情狀，量處如主文所示之刑，並諭知易
    科罰金之折算標準。
四、再中華民國96年罪犯減刑條例第5條規定：「本條例施行前
    ，經通緝而未於中華民國96年12月31日以前自動歸案接受偵
    查、審判或執行者，不得依該條例減刑。」查本件被告係於
    中華民國96年罪犯減輕條例於96年7月16日施行前之95年1月
    6日經本院以中院慶刑緝字第12號通緝，復於98年2月25日始
    為警緝獲等情，有通緝書、臺中縣警察局豐原分局合作派出
    所刑事陳報單在卷可憑，是被告於中華民國96年罪犯減刑條
    例施行前經通緝，復於該條例施行後始為警緝獲，依中華民
    國96年罪犯減刑條例第5條之規定，自不得減刑，併此敘明
    。
五、移送併辦部分（臺灣臺南地方法院檢察署94年度核退偵字第
    1264號）即犯罪事實欄一之（二）之2所載之被告提供帳戶
    幫助不詳姓名之人對戊○○詐欺取財犯行，與被告前開起訴
    並有罪部分係有裁判上一罪關係，本院自得併予審究，併此
    敘明。
六、又查，被告行為後，刑法業已於95年7月1日修正施行，其中
    ：
（一）修正後刑法第2條第1項規定，已將新舊法律適用之「從新
      從輕」原則，改採「從舊從輕」原則，而此規定僅係規範
      行為後法律變更所生新舊法律比較適用之準據法，並非實
      體刑罰法律，自不生行為後法律變更之比較適用之問題，
      應逕行適用新法第2條第1項之規定，為「從舊從輕」之比
      較。
（二）修正前刑法第30條：「幫助他人犯罪者，為從犯。雖他人
      不知幫助之情者，亦同。從犯之處罰，得按正犯之刑減輕
      之。」，與修正後同條規定：「幫助他人實行犯罪行為者
      ，為幫助犯。雖他人不知幫助之情者，亦同。幫助犯之處
      罰，得按正犯之刑減輕之。」之規定，二者在用語上固有
      不同，惟其修法理由乃在舊法規定體例在解釋上滋生爭議
      ，且「從犯」用語，常有不同解讀，爰予修正以杜爭議，
      並明示幫助犯之成立，亦以被幫助者著手犯罪之實行，且
      具備違法性為必要，此觀諸立法理由說明即明，是此部分
      修正應無有利、不利於被告之問題，應逕行適用新法即修
      正後刑法第30條之規定，最高法院95年度第21次刑庭會議
      決議意旨參照。
（三）修正前刑法第56條連續犯之規定，依修正後刑法業已修正
      公布刪除，則被告之犯行，因行為後新法業已刪除連續犯
      之規定，此刪除雖非犯罪構成要件之變更，但顯已影響行
      為人刑罰之法律效果，自屬法律有變更，依新法第2條第1
      項規定，比較新、舊法結果，仍應適用較有利於被告之行
      為時法律即舊法論以連續犯，是被告本件犯行，應依修正
      前刑法第56條規定，論牽連犯。
（四）修正後刑法第47條第1項規定：「受徒刑之執行完畢，或
      一部之執行而赦免後，5年以內故意再犯有期徒刑以上之
      罪者，為累犯，加重本刑至2分之1。」，修正後刑法第49
      條規定「累犯之規定，於前所犯罪在外國法院受裁判者，
      不適用之。」，與修正前刑法第47條規定「受有期徒刑之
      執行完畢，或受無期徒刑或有期徒刑一部之執行而赦免後
      ，5年以內再犯有期徒刑以上之罪者，為累犯，加重本刑
      至2分之1。」修正前刑法第49條規定「累犯之規定，於前
      所犯罪依軍法或於外國法院受裁判者，不適用之。」不同
      。且修正後刑法關於累犯之規定，其5年以內再犯之罪以
      故意犯為限，始應論以累犯，惟如前案係依軍法審判者，
      亦應論以累犯。修正前刑法關於累犯之規定，其5年以內
      再犯之罪以有期徒刑以上之罪（不分故意犯或過失犯），
      均應論以累犯，惟如前案係依軍法審判者，則不應論以累
      犯。且新舊法比較，應綜其全部之結果，而為比較，本案
      被告不論依新舊法規定，均應論以累犯，比較新舊法結果
      ，並無有利或不利之情形，故依刑法第2條第1項前段規定
      ，本案關於被告是否構成累犯之適用，自應適用行為時之
      法律即修正前刑法第47條規定。
（五）又被告行為後，刑法第33條第5款亦於94年2月2日修正公
      布，並自95年7月1日起施行；修正後刑法第33條第5款規
      定「罰金：新臺幣一千元以上，以百元計算之」，與修正
      前刑法第33條第5款規定「罰金：一元以上」不同。比較
      新舊法結果，以舊法較有利於被告，故依刑法第2條第1項
      前段規定，本案關於刑法第339條第1項之法定刑罰金部分
      ，自應適用行為時之法律即修正前刑法第33條第5款規定
      決定其罰金部分之法定刑。
（六）再查被告行為後，業已增訂刑法施行法第1條之1，並規定
      ：「中華民國九十四年一月七日刑法修正施行後，刑法分
      則編所定罰金之貨幣單位為新臺幣。九十四年一月七日刑
      法修正時，刑法分則編未修正之條文定有罰金者，自九十
      四年一月七日刑法修正施行後，就其所定數額提高為三十
      倍。但七十二年六月二十六日至九十四年一月七日新增或
      修正之條文，就其所定數額提高為三倍」，是就現行刑法
      中，有關於罰金刑處罰之規定，即有就新舊法比較之必要
      ，惟經比較增訂之刑法施行法第1條之1，與被告行為時之
      罰金罰鍰提高標準條例第1條前段、現行法規所定貨幣單
      位折算新臺幣條例第2條結果，二者規定適用之結果並無
      不同，自應適用裁判時之法律即刑法施行法第1條之1，最
      高法院96年度臺上字第1136號判決意旨可資參照，均附此
      敘明。
（七）被告行為後，罰金罰鍰提高標準條例第2條業已刪除，而
      刑法第41條第1項前段關於易科罰金之折算標準已由舊法
      之銀元1百元、2百元、3百元修正為新臺幣1千元、2千元
      、3千元，因屬科刑規範事項之變更，其折算標準為裁判
      時所應諭知，自有就新舊法規定比較之必要，經比較新舊
      法結果，以被告行為時之舊法較為有利於被告，是依修正
      後刑法第2條第1項前段之規定，本件應適用被告行為時之
      舊法即依修正前刑法第41條第1項前段、修正前罰金罰鍰
      提高標準條例第2條、現行法規所定貨幣單位折算新臺幣
      標準第2條之規定，諭知易科罰金之折算標準。
據上論斷，應依刑事訴訟法第299條第1項前段，刑法第2條第1項
前段、修正前刑法第56條、刑法第30條第1項前段、第2項、刑法
第339條第1項、第55條、第47條第1項、修正前刑法第41條第1項
前段，刑法施行法第1條之1，修正前罰金罰鍰提高標準條例第2
條，現行法規所定貨幣單位折算新臺幣條例第2條，判決如主文
。
中    華    民    國    98    年    4     月    6     日
                刑事第八庭審判長    法  官  黃家慧
                                    法  官  陳  葳
                                    法  官  黃賢婷
附表
編號 戶名 金融機構名稱         帳號           備註
一 乙○○ 潭子郵局             000000000000    00.8.19
                                               變更印鑑
二 乙○○ 華南商業銀行西豐原   000000000000000 00.8.19
          分行                                 開戶
三 庚○○ 上海儲蓄銀行豐原分行 00000000000000  00.10.25
                                               開戶
四 乙○○ 第一商業銀行豐原分行 00000000000000  00.10.12
                                               開戶
五 乙○○ 合作金庫銀行豐原分行 000000000000000 00.10.15
                                               開戶
六 乙○○ 上海商業儲蓄銀行     00000000000000  00.10.15
          豐原分行                             開戶
以上正本證明與原本無異。
如不服本判決應於收受判決後10日內向本院提出上訴書狀，並應
敘述具體理由；其未敘述上訴理由者，應於上訴期間屆滿後20日
內向本院補提理由書（均須按他造當事人之人數附繕本）「切勿
逕送上級法院」。
                                書記官  陳靖騰
中    華    民    國    98    年    4     月    6     日
所犯法條：刑法第339條第1項
意圖為自己或第三人不法之所有，以詐術使人將本人或第三人之
物交付者，處5年以下有期徒刑、拘役或科或併科1千元以下罰金
。


司法院資訊處製作；財團法人民間司法改革基金會備份。
